臺灣高雄地方法院刑事判決　　　　　　　93年度訴字第3417號
公　訴　人　臺灣高雄地方法院檢察署檢察官
被　　　告　丙○○　男　23歲.
選任辯護人　侯重信律師
上列被告因違反毒品危害防制條例案件，經檢察官提起公訴（93
年度偵字第22189 號），本院判決如下：
    主  文
丙○○無罪。
    理  由
一、公訴意旨略以：被告丙○○於民國93年10月23日2 時許，在
    高雄市苓雅區○○○路63號「ＥＺ」ＰＵＢ（起訴書誤載為
    「ＥＡＺＹ」ＰＵＢ）內，以新台幣（下同）三千元之代價
    ，向不詳男子購買其主觀上認為係第二級毒品ＭＤＭＡ之藥
    丸十顆，原欲自行施用，然嗣後竟意圖營利，於93年11月1
    日12時許，在其高雄市三民區住處，以網際網路登入「一網
    情深聊天聯盟網ㄖ戀情聊天室」，以「金髮古錐缺七辣」為
    暱稱，主動以三千五百元之價格，向以「想要ＥＫ」暱稱上
    網之警員陳永士（任職高雄市政府警察局左營分局），兜售
    其主觀上認為係第二級毒品ＭＤＭＡ之前揭十顆藥丸，並留
    有0000000000號之行動電話號碼為聯絡方式。嗣
    於翌日，警方撥打前揭電話與之相約在高雄市○○區○○路
    356 號家樂福購物中心前交易，於毒品尚未交付之際，即為
    警當場查獲，並扣得其持有欲出售之前揭十顆藥丸（白色藥
    丸二顆、橘色藥丸二顆及茶色藥丸三顆成分均為非屬管制藥
    品之Ｆｌｕｏｘｅｔｉｎｅ，淺綠色藥丸三顆則含第三級毒
    品愷他命成分）及販毒聯絡用之ＮＯＫＩＡ廠牌行動電話一
    支（含0000000000號行動電話門號晶片一片）。
    因認丙○○涉犯毒品危害防制條例第四條第三項、第六項（
    起訴書誤載為第四項）之販賣第三級毒品未遂罪嫌云云。
二、按犯罪事實應依證據認定之，無證據不得認定犯罪事實；又
    不能證明被告犯罪者，應諭知無罪之判決，刑事訴訟法第一
    百五十四條第二項、第三百零一條第一項前段分別定有明文
    。再按除法律另有規定外，實施刑事訴訟程序之公務員因違
    背法定程序取得之證據，其有無證據能力之認定，應審酌人
    權保障及公共利益之均衡維護。刑事訴訟法第一百五十八條
    之四亦明文規定。又刑事偵查技術上所謂之「釣魚」者，係
    指對於原已犯罪或具有犯罪故意之人，以設計引誘之方式，
    使其暴露犯罪事證，而加以逮捕或偵辦者而言。而所謂「陷
    害教唆」者，則指行為人原不具犯罪之故意，純因司法警察
    之設計教唆，始萌生犯意，進而實施犯罪構成要件之行為者
    而言。前者（即「釣魚」），純屬偵查犯罪技巧之範疇，並
    未違反憲法對於基本人權之保障，且於公共利益之維護有其
    必要性存在，故依「釣魚」方式所蒐集之證據資料，原則上
    非無證據能力；而後者（即「陷害教唆」），因係司法警察
    以引誘或教唆犯罪之不正當手段，使原無犯罪故意之人因而
    萌生犯意而實施犯罪行為，再進而蒐集其犯罪之證據而予以
    逮捕偵辦；其手段顯然違反憲法對於基本人權之保障，且已
    逾越偵查犯罪之必要程度，對於公共利益之維護並無意義，
    其因此等違反法定程序所取得之證據資料，應不具有證據能
    力（最高法院92年度台上字第4558號、93年度台上字第1868
    號判決意旨參照）。
三、本件公訴人認被告丙○○涉有販賣第三級毒品未遂犯行，無
    非係以：被告之供述；證人即查獲本案之員警陳永士、
    施隆輝之證述；前揭一網情深聊天聯盟網ㄖ戀情聊天室之
    聊天內容列印資料十五頁；查獲現場照片二張；高雄醫
    學大學附設中和紀念醫院檢驗報告四紙；有藥丸十顆、Ｎ
    ＯＫＩＡ廠牌行動電話一支（含0000000000號行
    動電話門號晶片一片）扣案等節，資為論罪依據。
四、訊據被告固坦承其於93年11月1 日12時許，在網際網路上之
    「一網情深聊天聯盟網ㄖ戀情聊天室」，曾以「金髮古錐缺
    七辣」之暱稱，主動以三千五百元之價格，向以「想要ＥＫ
    」暱稱上網之警員陳永士兜售扣案之十顆藥丸，並於翌日依
    約到達位於高雄市○○區○○路356 號家樂福購物中心前，
    準備進行交易，嗣於上開藥丸尚未交付之際，即為警當場查
    獲，並扣得前揭十顆藥丸及ＮＯＫＩＡ廠牌行動電話一支（
    含0000000000號行動電話門號晶片一片）等事實
    ，惟堅詞否認有何販賣第三級毒品愷他命之犯行，辯稱：伊
    買來前揭十顆藥丸是要自己施用的，本無出售之意，是因為
    在網路上看到陳永士以「想要ＥＫ」之暱稱出現，知道「Ｅ
    」是指搖頭丸（即ＭＤＭＡ），「Ｋ」是指愷他命（即Ｋ他
    命），認為陳永士已經表明想買搖頭丸及愷他命，一時好奇
    才起意向陳永士兜售手上持有之前揭藥丸等語。經查：
（一）網路上一般人稱呼搖頭丸為「Ｅ」、愷他命為「Ｋ」，而
      被告於93年11月1 日上午或中午某時曾以「金髮古錐缺七
      辣」為暱稱進入網際網路「一網情深聊天聯盟網ㄖ戀情聊
      天室」，嗣證人陳永士於同日12時15分許以「想要ＥＫ」
      為暱稱進入該聊天室後，被告即主動向證人陳永士詢問「
      想要買嗎」、「我這邊有」等語，雙方隨即談妥以三千五
      百元買賣被告手上持有之藥丸十顆，翌日證人陳永士打電
      話給被告後，雙方約定在高雄市○○區○○路356 號家樂
      福購物中心前交易，被告到達約定地點後，於毒品尚未交
      付之際，即為警當場查獲，並扣得前揭藥丸十顆及ＮＯＫ
      ＩＡ廠牌行動電話一支（含0000000000號行動
      電話門號晶片一片），上開藥丸經檢驗後，其中淺綠色藥
      丸三顆含有愷他命成分，其餘七顆不含毒品成分等事實，
      業據被告坦承不諱，核與證人陳永士於偵訊時到庭證稱：
      本案係由伊以「想要ＥＫ」之暱稱與被告聊天，被告主動
      向伊詢問「是否想買」等語，93年11月2 日當天由伊打電
      話給被告，被告說他在家樂福門口等，警方就過去對金頭
      髮男孩進行盤查等語，復於本院審理中到庭證稱：（網路
      上一般人稱呼）搖頭丸叫「Ｅ」、愷他命叫「Ｋ」，伊不
      知道被告何時上網，伊進入聊天室前沒有看到有人在聊天
      室裡賣毒品，是被告主動向伊表示「想要買嗎」、「我這
      邊有」，所以警方才會用誘捕的方式約被告出來等語（見
      臺灣高雄地方法院檢察署93年12月22日訊問筆錄、本院94
      年3 月31日審判筆錄）；及證人施隆輝於偵訊時證稱本件
      逮捕被告之情形如陳永士所言等語（見臺灣高雄地方法院
      檢察署93年12月22日訊問筆錄）大致相符，並有前揭聊天
      室之聊天內容列印資料十五頁、高雄醫學大學附設中和紀
      念醫院檢驗報告四紙在卷可稽，堪信為真實。
（二）次查，被告於93年11月2 日警詢中經警方詢問為何要販賣
      本件毒品時，係回答「因為我看到『ＥＫ想要』，有好奇
      心」等語，此經本院當庭勘驗該日警詢錄音帶屬實，有本
      院94年2 月24日準備程序筆錄（勘驗筆錄）在卷可證；被
      告復於93年11月2 日本院訊問時供稱只有販賣這一次，伊
      是上網後看見有人要買毒品，剛好自己也缺錢，所以就販
      賣等語（見本院93年度聲羈字第880 號卷第4 頁）。又「
      Ｅ」、「Ｋ」既然分別為網路上搖頭丸、愷他命之代稱，
      則證人陳永士以「想要ＥＫ」為暱稱進入網路聊天室，客
      觀上已足使該聊天室中看到此暱稱之人認為陳永士係向不
      特定人表達想要購買搖頭丸、愷他命之意，參以陳永士於
      93年11月1 日以「想要ＥＫ」為暱稱進入聊天室後，除被
      告外尚有一名暱稱為「藥頭.. 兄 弟氣」之人主動向陳永
      士表示願意出售搖頭丸、愷他命，業據證人陳永士證述明
      確（見本院94年3 月31日審判筆錄），並有前揭聊天室之
      聊天內容列印資料十五頁附卷可憑乙節，益徵證人陳永士
      使用「想要ＥＫ」為暱稱上網，客觀上足以使人認為其有
      向他人購買搖頭丸、愷他命之意。再查，被告於證人陳永
      士以「想要ＥＫ」為暱稱進入前開一網情深聊天聯盟網ㄖ
      戀情聊天室之前，已先行進入該聊天室，而證人陳永士在
      進入該聊天室前，並未看到有人在聊天室裡賣毒品等事實
      ，前已敘明，而被告曾於91年間因施用第二級毒品ＭＤＭ
      Ａ案件，經本院裁定送觀察勒戒後，認無繼續施用毒品之
      傾向，而於91年9 月10日執行完畢釋放，有本院91年度毒
      聲字第3693號裁定、臺灣高等法院被告前案紀錄表在卷可
      考，是被告既有施用毒品之前科，且本件查獲之藥丸僅有
      十顆（其中淡綠色藥丸三顆含有愷他命成分，其餘七顆藥
      丸不含毒品成分），數量不多，被告所辯其買入上開藥丸
      係供自己施用等語，尚屬未悖於常理，自難在無其他積極
      證據佐證之情狀下，憑空推定被告於購入扣案十顆藥丸之
      初，即有轉售營利之意圖。是可認被告辯稱其買入前揭十
      顆藥丸是供自己施用的，本無出售之意，是因為在網路上
      看到陳永士以「想要ＥＫ」之暱稱出現，才萌生販賣前揭
      十顆藥丸之意，而向陳永士兜售等語，尚堪採信。
（三）至被告於警詢中固曾供稱因父母離異，自己需要奉養母親
      ，但因在遊藝場擔任正職之薪資微薄，無法提供母親舒適
      的生活，才把手邊的毒品賣掉來賺錢云云。惟查，經本院
      勘驗被告93年11月2 日警詢錄音帶之結果，被告於警方詢
      問為何要販賣本件毒品時，係先回答：「因為我看到『Ｅ
      Ｋ想要』，有好奇心」等語，嗣因警方詢問：「你不是說
      是家境的問題嗎？」，被告才回答：「家境也是有，因為
      我媽是家庭主婦，我跟我媽，我做正職的家用不大夠」等
      語（見本院94年2 月24日準備程序筆錄），而被告之母甲
      ○○除名下有房屋一筆、土地二筆（包括門牌號碼高雄市
      三民區○○街75巷11號之房屋、該屋坐落之土地，及位於
      臺北市○○區○○段之土地一筆）外，自93年2 月份起至
      同年12月份止，在其郵局帳戶有頻繁之存提款紀錄（共計
      85筆），且帳戶餘額大致上均維持在十餘萬元至三十餘萬
      元之間，此有建物登記謄本、郵政存簿儲金簿各一份及土
      地登記謄本二份附卷可參，足認被告之母經濟狀況不差，
      無須被告賺錢扶養，故被告供稱其因家境問題始販毒奉養
      母親云云，應僅屬博取警方同情之詞。況查，縱認被告有
      因家境問題、缺錢用而販毒之情形，亦可能係被告在看到
      證人陳永士以「想要ＥＫ」上網後，才因家境問題、缺錢
      用而萌生販賣毒品予陳永士之意，是公訴人既未提出證據
      證明被告早在看到「想要ＥＫ」暱稱之前即因家境問題、
      缺錢用而有販賣毒品之意圖，尚難僅因被告曾供述其因家
      境問題、缺錢而販賣毒品等詞，即認被告於看到「想要Ｅ
      Ｋ」之暱稱前原有販賣毒品之犯意。綜上各節相互以觀，
      本件並無任何證據證明被告於本次行為之前即有販賣毒品
      之行為，亦無證據證明被告於看到證人陳永士以「想要Ｅ
      Ｋ」之暱稱上網前即有販賣毒品之意圖，是本件警方以「
      想要ＥＫ」暱稱上網而查獲被告之方式，堪認屬於陷害教
      唆，而非刑事偵查技術上所謂之「釣魚」。因本件被告原
      無販賣毒品之犯意，係因警方施以引誘犯罪之不正當手段
      ，始萌生犯意而實施犯罪行為，揆諸首開刑事訴訟法第一
      百五十八條之四之規定，本院考量司法警察誘發被告為本
      件犯罪而加以逮捕乃出於故意，並非一時疏失而致違背法
      定蒐證程序，且違法情節重大，就刑事訴訟法抑制違法偵
      查而言，已不應容許。且以此違法偵查手段誘人犯罪，對
      被告人權保障之侵害亦甚重大，更不應容認此不正方法取
      得之證據作為證明被告犯罪之證據。而被告販賣第三級毒
      品所生危害固屬非輕，然於陷害教唆之情形，無此教唆，
      即無誘發此犯罪之可能，故以此手段先誘發犯罪，對公共
      利益之維護並無正面效果等情，審酌人權保障及公共利益
      之均衡維護後，認本次警方取得證據之手段顯然違反憲法
      對於基本人權之保障，且已逾越偵查犯罪之必要程度，對
      於公共利益之維護並無意義，因此其以陷害教唆方式所取
      得之證據資料，就認定被告犯罪事實而言，自不具有證據
      能力，不得據為認定被告犯罪之依據。
（四）另按被告或共犯之自白，不得作為有罪判決之唯一證據，
      仍應調查其他必要之證據，以察其是否與事實相符。刑事
      訴訟法第一百五十六條第二項定有明文。查被告雖曾於警
      詢、偵訊及本院審理中迭次自承其曾於93年11月1 日與證
      人陳永士談妥以三千五百元出售手中持有之前揭藥丸十顆
      ，並於翌日與證人陳永士約定在高雄市○○區○○路356
      號家樂福購物中心前交易後，依約前往交易地點，於尚未
      交付毒品之際，即為警當場查獲等事實，惟依照刑事訴訟
      法第一百五十六條第二項之規定，被告之自白不得作為有
      罪判決之唯一證據，從而，本件既無其他積極證據足以佐
      證被告之自白是否屬實，尚難僅憑被告之自白即認定其涉
      有販賣第三級毒品未遂之犯行。末查，愷他命雖係毒品危
      害防制條例第二條第二項第三款管制之第三級毒品，然施
      用或單純持有此類毒品之行為，在毒品危害防制條例內並
      無處罰之規定，附此敘明。
五、綜上所述，證人陳永士以「想要ＥＫ」為暱稱進入一網情深
    聊天聯盟網ㄖ戀情聊天室，在客觀上足使該聊天室中看到此
    暱稱之人認為陳永士係向不特定人表明想要購買搖頭丸、愷
    他命之意，而本件並無任何證據證明被告於本次行為之前曾
    有販賣毒品之行為，亦無證據證明被告於看到證人陳永士上
    開暱稱前即有販賣毒品之意圖，堪認本件被告純因司法警察
    之設計，使用「想要ＥＫ」之暱稱上網引誘，始萌生犯意，
    進而實施販賣第三級毒品之犯罪構成要件行為，揆諸前揭說
    明，警方因係以引誘犯罪之不正當手段，使原無犯罪故意之
    被告因而萌生犯意而實施犯罪行為，再進而蒐集其犯罪之證
    據而予以逮捕偵辦；其手段顯然違反憲法對於基本人權之保
    障，且已逾越偵查犯罪之必要程度，對於公共利益之維護並
    無正面效果，其以此違法手段所取得之證據資料，就認定被
    告犯罪事實而言，應不具有證據能力，自不得執以為認定被
    告涉有販賣第三級毒品未遂犯行之依據。而排除警方因陷害
    教唆所取得之證據資料後，並無其他積極證據足以佐證被告
    之自白，是本院尚不得僅憑被告之自白即認定其涉有販賣第
    三級毒品未遂之犯行。依上說明，公訴人所舉之證據不足以
    證明被告確有販賣第三級毒品未遂犯行，此外，復查無其他
    積極證據足資認定被告確有公訴人所指之販賣第三級毒品未
    遂犯行，既不能證明被告犯罪，揆諸前開法條之規定，依法
    自應為被告無罪之諭知。
據上論斷，應依刑事訴訟法第三百零一條第一項前段，判決如主
文。
本案經檢察官乙○○到庭執行職務。
中　　華　　民　　國　　94　　年　　4 　　月　　14　　日
                  刑事第六庭    審判長法　官  蔡國卿
                                      法　官  陳君杰
                                      法  官  楊筑婷
以上證明與原本無異。
如不服本判決，應於判決送達後10日內，向本院提出上訴狀。
中　　華　　民　　國　　94　　年　　4 　　月　　15　　日
                                      書記官  林雯琪
